【裁判字號】    90,上易,3368
【裁判日期】    901024
【裁判案由】    傷害
【裁判全文】
臺灣高等法院刑事判決                            九十年度上易字第三三六八號
    上  訴  人
    即  被  告  乙○○
    選任辯護人  陳柏廷
右上訴人因傷害案件，不服臺灣板橋地方法院九十年度易字第二二○六號，中華民國
九十年八月二十日第一審判決（起訴案號：臺灣板橋地方法院檢察署九十年度偵字第
七七○九號）提起上訴，本院判決如左：
    主  文
上訴駁回。
    事實及理由
一、本案經本院審理結果，認第一審判決上訴人即被告乙○○二次傷害人之身體，各
    處罰金伍仟元、陸仟元，並定應執行罰金壹萬元及諭知易服勞役折算標準。經核
    認事用法並無不合，量刑亦屬允當，應予維持，並引用第一審判決書記載之事實
    、證據及理由（如附件）。惟原判決理由一第一行、一之（一）第一行、一之（
    二）第一行、第二行，將告訴人誤載為「王茜怡」，一之（五）第六行將「告訴
    人」誤載為「被告」，不無瑕疵，惟此不影響判決之結果，核予指正，附此敘明
    （附件已予更正）。
二、被告二次毆打告訴人成傷之事實，已據原審判決認定明確，並於理由中敘明所憑
    之證據及認定之理由，並敘明被告及辯護意旨不足採之理由，核無不合。另按刑
    法第二十三條所定之正當防衛，係指對於現在不法之侵害，而出於防衛自己或他
    人權利之行為。查本件被告與告訴人案發時係夫妻關係，之前即經常爭吵，為二
    人所不否認，於案發時，被告再因故與告訴人爭執，進而動手毆打告訴人成傷，
    核其所為，均難認係因受有現在不法之侵害，而出於防衛權利之行為，自無從主
    張正當防衛。綜上所述，被告上訴指稱係正當防衛，並斤斤指摘原判決事實認定
    不當，即非有理由，應予駁回。其並請求宣告緩刑，亦無從准許，附此敘明。據
    上論斷，應依刑事訴訟法第三百六十八條、第三百七十三條，判決如主文。
本案經檢察官李良忠到庭執行職務。
中      華      民      國    九十      年      十      月    二十四    日
                              臺灣高等法院刑事第十四庭
                                  審判長法  官  陳  祐  輔
                                        法  官  陳  國  文
                                        法  官  蔡  國  在
右正本證明與原本無異。
不得上訴。
                                        書記官  錢  艷  鳳
中      華      民      國     九十     年      十      月    二十四    日
附錄本判決論罪科刑法條：
附件：
臺灣板橋地方法院刑事判決                          九十年度易字第二二六號
    公  訴  人  臺灣板橋地方法院檢察署檢察官
    被      告  乙○○  男三十七歲（民國○○○年○月○○○日生）
                        身分證統一編號：Ａ一二一四三八三三號
                        住臺北縣板橋市○○路○段六號十二樓
    選任辯護人  陳伯廷律師
右列被告因家庭暴力之傷害案件，經檢察官提起公訴（九十年度偵字第七七０九號）
，本院判決如左：
    主  文
乙○○傷害人之身體，處罰金伍仟元，如易服勞役，以佰元折算壹日；又傷害人之
身體，處罰金陸仟元，如易服勞役，以佰元折算壹日；應執行罰金壹萬元，如易服
勞役，以佰元折算壹日。
    事  實
一、乙○○與甲○○原係夫妻關係，為家庭暴力防治法第三條第一款所定之家庭成員
    （二人業於民國九十年三月二十九日協議離婚），二人感情並不相睦。於八十九
    年十二月二日上午十一時許，在台北市○○路四八巷三三號二樓住處，二人因乙
    ○○欲至台北火車站附近銀行領款之問題，發生口角爭執，並因甲○○出手拉乙
    ○○，使乙○○所戴眼鏡掉落後，乙○○因之心生不滿，竟起傷害之犯意，徒手
    毆打甲○○手臂、背部等處，致甲○○受有右上臂挫傷八×八公分、左上臂挫傷
    五×五公分及上背挫傷三×三公分等傷害。又於九十年三月三日二十時許，在台
    北縣板橋市○○路○段六號十二樓住處，二人既先因乙○○之母前往渠二人住處
    之事發生口角，後又再為乙○○為抱其幼女下樓讓其母貽孫，二人再起爭執，而
    乙○○竟於爭奪幼女，二人發生拉扯之際，另起傷害之犯意，出手推打甲○○之
    手臂、肩部，致甲○○受有左上臂瘀傷七×四公分及左肩瘀傷七×七公分之傷害
    。
二、案經甲○○訴請臺灣板橋地方法院檢察署檢察官偵查起訴。
    理  由
一、訊據被告乙○○就於右揭二時地與甲○○各因右開事由發生爭執之事實固坦認不
    諱，惟否認有何傷害犯行，辯稱：八十九年十二月二日因告訴人甲○○知道伊領
    錢是為了給伊母親，告訴人就阻止，伊一定要去，告訴人就用手抓伊，將伊眼鏡
    抓掉，當時小孩是放在茶几上，告訴人並未抱著小孩，至九十年三月三日那天伊
    母親上來，告訴人知道伊母親來，告訴人並沒有與伊母親見面，告訴人就問伊，
    伊母親上來做什麼，有事情打電話叫伊下去就可以為什麼要上來，伊就說我母親
    按電鈴要來伊能說不可以嗎，告訴人就說我們全家都是「騙子」「騙子」，後伊
    要把小孩抱給母親看，告訴人就出手打伊，伊就用手去擋，伊怕告訴人會打到小
    孩，伊未把告訴人壓在床上云云。惟查：
（一）被告與告訴人甲○○原為夫妻關係，於九十年三月二十九日始協議離婚乙節，
      為被告及告訴人供承一致，並有被告戶籍資料在卷可參，是被告與告訴人於九
      十年三月二十九日前為家庭暴力防治法第三條第一款所定之家庭成員，自屬無
      疑。
（二）被告於右開二時地因與告訴人甲○○發生爭執，而出手毆打告訴人，使告訴人
      各受有如事實欄所載之傷害之事實，業據告訴人甲○○迭於檢察官偵查及本院
      審理中指陳綦詳，並有告訴人所提出台北市仁愛醫院八十九年十二月二日北市
      仁醫診字第００五號及九十年三月三日北市仁醫診字第００三號驗傷診斷書各
      乙件附卷足稽（附於偵查卷第七頁及第八頁）。
（三）再者被告於檢察官偵查中自承：在前開時地與告訴人拉扯及爭吵等語（偵查卷
      第二十七頁反頁），而於本院九十年八月六日審理時亦供謂：十二月二日告訴
      人後背所受的傷，因為我們互相推擠時候碰到的，之後告訴人鬆手。三月三日
      是因為告訴人與我要強奪我的小孩，因為我怕他傷到小孩我才做的抵抗等情；
      又互核告訴人於九十年三月六日晚間十一時至十二時許與被告對話時，被告敘
      及「我告訴你，我這輩子啊，除了我小的時候和我哥哥打打鬧鬧，我從來沒有
      做這種事，但我做了二次，是對我老婆，：：」「：：我跟你講過，我這輩子
      從來沒有動手打過人，所以我覺得我在做這個動作的，基本上，我已失去理智
      了，但我從來沒覺得我會這麼失去理智，我只要告訴你，這個時候，你要小心
      啊，我那個時候是個瘋子，你把我搞瘋的：：」等語，有告訴人所提出之錄音
      帶及其譯本附卷可考，而該錄音帶經本院於九十年八月六日審理時當庭播放勘
      驗結果，其內容確與偵查卷第十四頁之譯本相符，並為被告所不否認。凡此均
      足佐證告訴人所指訴於右開時地遭被告毆打成傷之事，應非捏造之詞。
（四）至被告辯護人九十年七月三十一日辯護狀，其辯護意旨固略稱：八十九年十二
      月二日係告訴人雙手揮打並以指猛抓被告臉頸，被告在背後退無可退之下只得
      面對告訴人，後用雙手抓告訴人雙臂上方以阻止告訴人瘋狂發飆，在告訴人攻
      擊、掙脫推擠過程中，有聽到告訴人自行撞到某物之聲響，告訴人隨後抱起置
      於桌上幼女，立即出門並未說明去處云云，惟查告訴人於八十九年十二月二日
      所受傷勢，係右上臂挫傷八×八公分、左上臂挫傷五×五公分及上背挫傷三×
      三公分等，此觀諸前引驗傷診斷書自明，是被告若係欲阻止告訴人以手抓之攻
      擊，衡情，當應係抓住告訴人之手腕部位，而告訴人如因之受傷，亦應在此部
      位，殊無於上臂處受傷之理，且被告於與告訴人推擠、拉扯時，對告訴人可能
      會因之跌倒、碰撞而受傷乙節，當亦所有認識，然其既不就此預防，仍大力推
      擠告訴人，其具傷害之故意，亦彰至明。
（五）又告訴人於本院雖指陳：九十年三月三日被告將我推倒在床上，當時我還抱著
      小孩，被告不但戳捏我，而且也用拳頭打我，我因被打鬆手小孩滾到床邊，被
      告就抱起小孩，硬把小孩抱給他母親看云云，然查告訴人於九十年三月三日之
      受傷勢僅為左上臂瘀傷七×四公分及左肩瘀傷七×七公分之傷，茲如前述，是
      若如告訴人所言，非但遭被告戳捏，甚且遭被告以拳頭毆打，以致令其鬆手無
      法抱住小孩，則被告出拳之力道應甚猛烈，依諸經驗法則，告訴人所受傷勢應
      非如此之輕，故告訴人此部分指陳，尚與事實有間，容有誇大之嫌，難以全部
      採信。而九十年三月三日告訴人與被告爭端之起，除係因被告之母前往二人住
      處，二人因之產生口角外，更肇因於被告欲抱二人之幼女下樓（按被告之父母
      當時係住在被告樓下）讓其母親看，而告訴人不願意，此互核被告及告訴人之
      供述甚明，故被告辯稱二人發生衝突係為爭奪幼女乙節，應可採認。而依告訴
      人前開之傷勢，應係被告與告訴人二人為爭奪幼女而拉扯間，被告以手毆擊告
      訴人手臂、肩部所致者，當非僅以手肘頂擋所能造成者，辯護人前開辯護意旨
      稱被告僅以手肘頂擋云云，難以採信。再被告既以手毆擊告訴人，其有傷害之
      犯意，亦屬無疑。
（六）至被告及辯護人其餘所辯，均係被告與告訴人二人家庭糾紛之緣由，與本件傷
      害成立與否之事證無涉，本院認無一一查證及審究之必要，附此說明。
（七）綜上所述，本件罪証明確，被告犯行堪以認定。
二、核被告所為均係犯刑法第二百七十七條第一項之普通傷害罪。被告先後二次傷害
    犯行，其犯意各別，應予分論併罰。爰審酌被告與告訴人因婚後感情不睦，經常
    爭吵，二人均無法控制情緒，此觀諸告訴人所提出錄音帶及其譯文亦可知一端，
    是雖被告未思妥善處理婚姻問題，竟因爭執即出手傷害告訴人，其行為不當之致
    ，但其係因長期爭吵而受有精神壓力，惡性尚輕，且於此二次行為後已與告訴人
    協議離婚，甚而放棄其女之監護權，應無再犯之虞及被告並無不良素行暨告訴人
    所受傷害等一切情狀，分別量處如主文所示之刑，並諭知易服勞役之折算標準；
    並定應執行及易服勞役之折算標準。
據上論結，應依刑事訴訟法二百九十九條第一項前段，刑法第二百七十七條第一項、
第四十二條第二項、第五十一條七款，罰金罰鍰提高標準條例第一條前段、第二條，
判決如主文。
本案經檢察官壽勤偉到庭執行職務。
中      華      民      國    九十      年      八      月     二十     日
                                臺灣板橋地方法院刑事第四庭
                                    法  官  許仕楓


司法院資訊處製作；財團法人民間司法改革基金會備份。
